臺灣基隆地方法院刑事判決              100年度訴字第867號
公  訴  人  臺灣基隆地方法院檢察署檢察官
被      告  張惠敏
上列被告因違反毒品危害防制條例案件，經檢察官提起公訴（一
百年度毒偵字第二三三九號），而被告所犯並非死刑、無期徒刑
、最輕本刑為三年以上有期徒刑之罪或高等法院管轄第一審之案
件，被告於準備程序中先就被訴事實均為有罪之陳述，受命法官
於告知被告簡式審判程序之旨，並聽取當事人之意見後，合議庭
裁定由受命法官獨任進行簡式審判程序，判決如下：
    主  文
張惠敏施用第一級毒品，累犯，處有期徒刑捌月。
    事  實
一、張惠敏前因施用毒品案件，經臺灣彰化地方法院裁定令入勒
    戒處所執行觀察、勒戒，因認有繼續施用毒品傾向，再經本
    院裁定令入戒治處所強制戒治，於民國九十一年五月十三日
    期滿執行完畢。又於上開觀察、勒戒及強制戒治執行完畢後
    五年內，再犯施用第一、二級毒品案件，經臺灣桃園地方法
    院分別判處有期徒刑一年二月及十月，併定其應執行刑為有
    期徒刑一年十月確定，於九十五年一月二十五日執行完畢。
    復因施用第一、二級毒品案件，經臺灣板橋地方法院分別判
    處有期徒刑八月及四月確定，嗣因中華民國九十六年罪犯減
    刑條例施行，上開二罪再經同法院裁定均減其宣告刑二分之
    一確定；另因施用第一、二級毒品案件，經同法院分別判處
    有期徒刑七月、七月及四月，再適用中華民國九十六年罪犯
    減刑條例，而分別減為有期徒刑三月又十五日、三月又十五
    日及二月確定；上開五罪再經同法院裁定其應執行刑為有期
    徒刑十月確定，於九十七年十月三十日期滿執行完畢。詎其
    又基於施用第一、二級毒品之犯意，於一百年八月十九日下
    午四、五時許，在其新北市○○區○○路五之一號（起訴書
    誤載為「五號」）住處內，以將第一級毒品海洛因（下稱海
    洛因）及第二級毒品甲基安非他命（下稱甲基安非他命）均
    置於玻璃球吸食器內燒烤而吸食其揮發氣體之方式，同時施
    用海洛因及甲基安非他命一次。嗣其因另案為臺灣板橋地方
    法院檢察署公告通緝，而於同年月二十一日晚間七時十五分
    許，在其上址住處為警緝獲，其再經警採尿送驗結果，呈海
    洛因人體代謝物嗎啡及甲基安非他命陽性反應。
二、案經新北市政府警察局瑞芳分局報請臺灣基隆地方法院檢察
    署檢察官偵查起訴。
    理  由
一、按毒品危害防制條例於九十二年七月九日修正公布，自九十
    三年一月九日施行，其中第二十條、第二十三條將施用毒品
    之刑事處遇程序，區分為「初犯」及「五年內再犯」、「五
    年後再犯」。依其立法理由之說明：「初犯」，經觀察、勒
    戒或強制戒治後，應為不起訴處分或不付審理之裁定；經觀
    察、勒戒或強制戒治執行完畢釋放後，「五年內再犯」者，
    因其再犯率甚高，原實施之觀察、勒戒及強制戒治既已無法
    收其實效，爰依法追訴或裁定交付審理。至於經觀察、勒戒
    或強制戒治執行完畢釋放後，「五年後再犯」者，前所實施
    之觀察、勒戒或強制戒治已足以遮斷其施用毒品之毒癮，為
    期自新及協助其斷除毒癮，仍適用「初犯」規定，先經觀察
    、勒戒或強制戒治之程序。從而依修正後之規定，僅限於「
    初犯」及「五年後再犯」二種情形，始應先經觀察、勒戒或
    強制戒治程序。倘被告於五年內已再犯，經依法追訴處罰，
    縱其第三次（或第三次以上）再度施用毒品之時間，在初犯
    經觀察、勒戒或強制戒治執行完畢釋放五年以後，已不合於
    「五年後再犯」之規定，且因已於「五年內再犯」，顯見其
    再犯率甚高，原實施觀察、勒戒或強制戒治，已無法收其實
    效，即應依該條例第十條處罰（最高法院九十五年五月九日
    九十五年度第七次刑事庭會議決議、九十七年九月九日九十
    七年度第五次刑事庭會議決議參照）。查被告張惠敏前因施
    用毒品而經觀察、勒戒及強制戒治，並於執行完畢後五年內
    ，再因施用毒品犯行，經起訴判處罪刑及執行完畢等詳情，
    業如事實欄一所載，有臺灣基隆地方法院檢察署刑案資料查
    註紀錄表及臺灣高等法院被告前案紀錄表附卷可參。則被告
    本案施用海洛因及甲基安非他命之犯行縱在上開觀察、勒戒
    及強制戒治執行完畢五年後所為，仍不得依毒品危害防制條
    例第二十條第三項之規定予以觀察、勒戒或強制戒治之處遇
    ，而應由檢察官依法追訴，本件起訴程序並無違誤，合先敘
    明。
二、上揭事實，業據被告於本院準備及審判程序中自白不諱，而
    被告為警採尿送驗結果，亦呈海洛因人體代謝物嗎啡及甲基
    安非他命陽性反應，有臺灣檢驗科技股份有限公司一百年九
    月一日所出具之濫用藥物檢驗報告、新北市政府警察局瑞芳
    分局偵辦毒品危害防制條例案件犯嫌尿液檢驗編號對照表在
    卷為憑。足見被告上開自白屬實。本案事證明確，被告犯行
    洵堪認定，應依法論科。
三、核被告所為，係犯毒品危害防制條例第十條第一項之施用第
    一級毒品罪及同條第二項之施用第二級毒品罪。被告非法持
    有第一、二級毒品之低度行為，分別為其施用第一、二級毒
    品之高度行為所吸收，均不另論罪。查被告本案係將海洛因
    及甲基安非他命均置於玻璃球吸食器內，再以燒烤而吸食揮
    發氣體之方式，同時施用海洛因及甲基安非他命二種毒品，
    業如前揭認定；是被告係以一行為同時觸犯施用第一級毒品
    罪及施用第二級毒品罪，為異種想像競合犯，應從一重之施
    用第一級毒品罪論處，公訴意旨亦同此見解。又被告有如上
    開事實欄一所載之刑案前科及有期徒刑執行紀錄，有前揭刑
    案資料查註紀錄表及被告前案紀錄表可稽，其於有期徒刑執
    行完畢後五年內，故意再犯本案有期徒刑以上之罪，為累犯
    ，應依法加重其刑。檢察官起訴書就被告本案施用海洛因之
    時間雖原載為「一百年八月二十一日晚上七時十五分許為警
    採尿回溯二十四小時內之某時」，施用甲基安非他命之地點
    則誤載為「新北市○○區○○路五號」，惟此起訴事實之記
    載不甚明確及明顯錯誤之處，業經公訴檢察官於本院審判程
    序當庭以言詞更正而陳明為如本判決前揭所認定，有本院審
    判程序筆錄在卷為憑，基於檢察一體原則，起訴事實應以公
    訴檢察官到庭為明確及更正顯然錯誤之陳述者為準。爰審酌
    被告前因施用毒品案件，迭經執行觀察、勒戒、強制戒治及
    有期徒刑之處遇措施後，猶未深切反省及警惕，亦未體認毒
    品危害己身之鉅，及早謀求脫離毒害之道，反而於出監所後
    伺機再犯，甚至混合二種不同毒品施用，自有使其再度接受
    相當刑罰處遇以教化性情之必要；惟其就犯罪事實均坦認犯
    行，態度尚可，又施用毒品固戕害個人健康，然未侵害他人
    權益，犯罪手段平和，兼衡其智識程度及施用次數等一切情
    狀，量處如主文所示之刑。至供被告本案施用毒品使用之玻
    璃球吸食器，因未據扣案，復無證據顯示係專供施用毒品之
    器具或違禁物，為避免將來執行之困難，爰不併為沒收之諭
    知。
據上論斷，應依刑事訴訟法第二百七十三條之一第一項、第二百
九十九條第一項本文，毒品危害防制條例第十條第一項、第二項
，刑法第十一條本文、第五十五條、第四十七條第一項，判決如
主文。
本案經檢察官高永棟到庭執行職務。
中    華    民    國    100    年    12   月    14    日
                  刑事第四庭  法  官  陳賢德
以上正本證明與原本無異。
如不服本判決應於收受送達後10日內向本院提出上訴書狀，並應
敘述具體理由；其未敘述上訴理由者，應於上訴期間屆滿後20日
內向本院補提理由書(均須按他造當事人之人數附繕本)「切勿逕
送上級法院」。
中    華    民    國   100    年    12    月    14    日
                              書記官  王靜敏
附錄論罪科刑法條
毒品危害防制條例第十條
施用第一級毒品者，處六月以上五年以下有期徒刑。
施用第二級毒品者，處三年以下有期徒刑。